【裁判字號】    90,上易,918
【裁判日期】    900711
【裁判案由】    傷害
【裁判全文】
臺灣高等法院臺南分院刑事判決          九十年度上易字第九一八號        潛
      上  訴  人  臺灣臺南地方法院檢察署檢察官
      被      告  甲  ○  ○
右列上訴人因被告傷害案件，不服臺灣臺南地方法院八十九年度易字第二三九九號中
華民國九十年四月三十日第一審判決（起訴案號：臺灣臺南地方法院檢察署八十九年
度偵續字第九○號），提起上訴，本院判決如左：
      主      文
上訴駁回。
      理      由
一、公訴意旨略以：被告甲○○與乙○○係兄弟關係，平日因祖產問題即生嫌隙而感
    情不睦。民國八十九年四月十四日上午九時三十分許，兩人因土地使用問題再度
    發生糾葛，甲○○竟基於普通傷害之犯意，持其所有之鋤頭一把，在臺南縣白河
    鎮廣安里七之六號前處，動手毆打乙○○之頭部，使乙○○受有左側頭部四點二
    公分長、深零點五公分、縫合七針之裂傷害，因認被告甲○○涉有刑法第二百七
    十七條第一項之傷害罪嫌。
二、本件公訴人認被告涉有前開傷害犯行，係以告訴人乙○○之指訴，及提出之驗傷
    單為證，且告訴人所受之撕裂傷害長度達四點二公分，經縫合七針，顯非被告失
    手所致等作為所憑論據。訊據被告堅詞否認有傷害犯行，辯稱：是告訴人拿鋤頭
    偷割伊種的藥草，伊搶下他的鋤頭時，他為自己所持鋤頭割傷的云云。
三、按犯罪事實，應依證據認定之，無證據不得推定其犯罪事實，又不能證明被告犯
    罪者，應諭知無罪之判決，刑事訴訟法第一百五十四條、第三百零一條第一項分
    別定有明文。另按告訴人之告訴，係以使被告受刑事訴追為目的，是其陳述是否
    與事實相符，仍應調查其他證據以資審認，最高法院五十二年台上字第一三○○
    號著有判例可供參照。
四、本件告訴人雖指訴：本件爭執之起因在於伊徒手拔除被告所種植之藥草，被告遂
    持鋤頭從後毆擊伊致傷云云。然觀之卷附臺南縣警察局白河分局員警所拍攝之現
    場照片，照片中之植物多係從中斷裂，而非係整棵連根拔起，顯係以尖銳之物剷
    除，非為徒手之連根拔起，則照片中之植物應係告訴人持扣案之鋤頭予以剷除致
    從中斷裂甚明，足認扣案之鋤頭顯係告訴人所持有，自非為被告所有並持有，告
    訴人指稱：該植物係伊徒手拔除等情，堪難採信；且現場目擊被告與告訴人爭吵
    過程之證人賴魏縛於警訊時亦明確證稱：「當時我看到的情形是乙○○拿鋤頭在
    除甲○○種的植物。當甲○○看到乙○○在除他人植物時走過去，乙○○就拿起
    鋤頭要打甲○○，甲○○就上前擋下鋤頭，在搶鋤頭時打到乙○○的頭部受傷流
    血。」，證明案發時係告訴人持鋤頭攻擊被告，非為被告持鋤頭毆打告訴人，是
    被告辯稱：本件係因告訴人以鋤頭剷除其所種植之藥草，其前往阻止告訴人時，
    雙方搶奪鋤頭導致告訴人受傷等語，應屬可採；告訴人縱提出傷害診斷證明書，
    證明案發時受傷，而告訴人受傷之部位，依建銘診所傷害診斷證明書所載，為左
    側頭部裂傷四．二公分×○．五公分傷口流血，亦核與告訴人所述為被告自後攻
    擊，應為後頭部受傷之情形，不相符合。綜此事證，稽徵本件發生之事實，乃為
    被告出於阻止告訴人剷除藥草行為之意圖而與之搶奪鋤頭，而於拉扯之際，導致
    鋤頭割傷告訴人左側頭部。是告訴人之受傷，即非為被告有傷害犯意所為，尚難
    認被告有故意傷害之犯行。至被告與告訴人搶奪鋤頭之際，是否應注意、能注意
    其行為可能導致對方受傷，猶不為注意而拉扯，則因故意與過失行為非屬同一基
    本事實，本院自不能就未經檢察官起訴之過失傷害行為加以審理。此外，復查無
    其他證據，足認被告尚無公訴人指訴之傷害犯行，則不能證明被告犯罪。
五、原審基於上述理由，認被告犯罪不能證明，為被告無罪之諭知，核無不當。告訴
    人仍執陳詞，聲請公訴人上訴，指摘原判決不當，為無理由，應予駁回。
六、據上論斷，應依刑事訴訟法第三百六十八條，判決如主文。
本案經檢察官許仲瑩到庭執行職務。
中  華  民  國      九  十      年        七        月      十  一      日
                                臺灣高等法院臺南分院刑事第五庭
                                    審判長法官  蔡    長    林
                                          法官  林    永    茂
                                          法官  李    文    福
右正本證明與原本無異。
不得上訴。
                                    法院書記官  李    培    薇
中  華  民  國      九  十      年        七        月      十  二      日


司法院資訊處製作；財團法人民間司法改革基金會備份。
